【裁判字號】    97,消債更,246
【裁判日期】    980326
【裁判案由】    聲請更生程序
【裁判全文】
臺灣嘉義地方法院民事裁定           97年度消債更字第246號
聲  請  人  甲○○
上列聲請人因消費者債務清理更生事件，本院裁定如下：
    主  文
債務人甲○○自中華民國九十八年三月二十六日十二時起開始更
生程序。
命本院司法事務官進行本件更生程序。
    理  由
一、按債務人不能清償債務或有不能清償之虞者，得依本條例所
    定更生或清算程序，清理其債務，消費者債務清理條例第3
    條定有明文。再按債務人與金融機構協商成立者，不得聲請
    更生或清算。但因不可歸責於己之事由，致履行顯有重大困
    難者，不在此限；本條例施行前，債務人依金融主管機關協
    調成立之中華民國銀行公會會員辦理消費金融案件無擔保債
    務協商機制與金融機構成立之協商，準用前項之規定；債務
    人無擔保或無優先權之債務總額未逾新臺幣一千二百萬元者
    ，於法院裁定開始清算程序或宣告破產前，得向法院聲請更
    生；法院開始更生程序之裁定，應載明其年、月、日、時，
    並即時發生效力，復為同條例第151條第5、6項，第42條第1
    項及第45條第1項所明定。
二、本件聲請人向本院聲請更生，主張：其有不能清償債務情事
    ，於消費者債務清理條例施行前，曾依照金融主管機關協調
    成立之中華民國銀行公會會員辦理消費金融案件無擔保債務
    協商機制（下稱債務協商機制），與台新國際商業銀行（下
    稱台新銀行）等金融機構成立協商，約定自民國95年12月起
    ，每月清償新臺幣（下同）25,116元，然聲請人當時成立協
    商，係因遭協商  銀行催促，若不應允即會被退件，才迫於
    無奈接受，且嗣後於96年10月公司解散遭到資遣，轉任至目
    前擔任許鈴鈴私人助理工作，收入減少，每月收入僅15,000
    元左右，扣除必要支出後，無力清償協商金額，勉強繳納至
    96年12月後迫不得已毀諾，有顯屬因不可歸責於聲請人之事
    由致履行顯有重大困難，且其無擔保或無優先權之債務總額
    未逾1,200萬元，復未經法院裁定開始清算程序或宣告破產
    ，為此，依消費者債務清理條例提出本件之聲請等語。經查
    ：
  (一)聲請人主張前於消費者債務清理條例施行前，依債務協商機
    制與台新銀行成等立協商，當時債務人之無擔保債務總額為
    3,013,973元，雙方約定債務人每月應償還款項為25,116元
    ，分120期，利率0％，而聲請人自協商成立後共繳納12期，
    於96年12月毀諾乙節，業據聲請人提出協議書、無擔保債務
    還款計畫各1紙及債權人清冊1份、台新銀行存入憑條4紙、
    自動櫃員機交易明細表8紙在卷可憑，應堪認定。
  (二)聲請人主張前因公司解散遭到資遣，目前受僱於許鈴鈴從事
    私人助理工作，每月收入為15,000元，並提出僱用人許鈴鈴
    出示之轉任工作收入減少證明書、員工職務證明書各一紙、
    97年1月至4月薪資袋為證，並提出財政部臺灣省南區國稅局
    綜合所得稅95、96各類所得資料清單，聲請人95年度所得總
    和為38,978元，96年度無所得資料，故聲請人主張應為可採
    ，勘信為真。
  (三)聲請人每月必要支出原於97年7月14日聲請狀主張為健保費
    每月659元，伙食每月1,500元，油費每月500元，電話費每
    月188元，房貸（以母親名下房子抵押借款之債務）每月6,
    512元，惟另於97年12月26日陳報狀，陳明以內政部所頒之
    最低生活標準每月9,829元計算，故本院對於前揭聲請狀所
    主張之健保費等支出，不再審列，以最新陳報狀所載為據
    。又聲請人所陳報之支出金額尚屬合理，故以內政部所頒之
    最低生活標準每月9,829元作為聲請人每月必要支出。
三、綜上，以債務人之每月收入15,000元，扣除每月必要支出後
    ，僅餘5,171元，與前揭所協商之金額25,116元，差距甚大
    ，實不足以支付該協商款項。是債務人主張其於協商後遭資
    遣，有不可歸責於己之事由，致履行前揭協商之清償方案顯
    有重大困難乙節，應可信實。此外，本件又查無債務人有消
    費者債務清理條例第6條第3項、第8條或第46條各款所定駁
    回更生聲請之事由存在，則債務人聲請更生，於法尚無不符
    ，應予准許。次按法院裁定開始更生或清算程序後，得命司
    法事務官進行更生或清算程序，消費者債務清理條例第16條
    第1項前段定有明文，本件更生之聲請，業經本院裁定准許
    開始更生程序，爰依前揭規定，命法事務官進行本件更生程
    序。爰裁定如主文。
中    華    民    國    98    年    3     月    26    日
                  民事第二庭    法      官  林中如
以上為正本係照原本作成。
本件不得抗告。
中    華    民    國    98    年    3     月    26    日
                                書  記  官  林柑杏


司法院資訊處製作；財團法人民間司法改革基金會備份。
